臺灣臺北地方法院民事判決　　　　　　　　　　　　九十三年度簡上字第二０九號
　　上　訴　人　丙○○
　　　　　　　　　　　　　　之.
　　被　上訴人　台灣中小企業銀行股份有限公司
　　法定代理人　甲○○
　　訴訟代理人　乙○○
右當事人間請求返還借款事件，上訴人對於中華民國九十三年一月六日，本院台北簡
易庭九十二年度北簡字第二八○四九號第一審判決提起上訴，本院於中華民國九十三
年六月十日言詞辯論終結，判決如下：
    主  文
上訴駁回。
第二審訴訟費用由上訴人負擔。
    事  實
甲、上訴人方面：
一、聲明：
（一）原判決廢棄。
（二）被上訴人在第一審之訴及假執行之聲請均駁回。
二、陳述：除與原判決記載相同者，茲引用之外，補稱：
（一）上訴人經介紹加入新店花園高爾夫俱樂部，該俱樂部規定入會須繳入會費新台
      幣（下同）拾萬元，上訴人入會時已繳清，入會後僅須按月繳交月費，該俱
      樂部告知上訴人月費收取採銀行代收方式繳交，上訴人均按時繳交。而該俱樂
      部實際上仍處於整地階段，但上訴人仍按月繳交月費，不料該俱樂部竟未興建
      完成，負責人一走了之，上訴人損失相當慘重，被上訴人逕向本院起訴請求上
      訴人返還借款肆拾肆萬柒仟柒佰伍拾伍元，並於原審提出上訴人從未見過之借
      據、委託書，但上開文書上有關上訴人之印文、簽名皆屬偽造，上訴人從未與
      被上訴人有任何借款情事，更未由被上訴人受領任何借款，故系爭消費借貸契
      約從未成立，被上訴人請求上訴人返還借款，為無理由。
（二）至原審於民國九十三年一月六日之言詞辯論筆錄，記載上訴人陳稱：「委託書
      確實是我簽的，但是他們怎麼作業我不清楚，--」上訴人否認曾為上開陳述。
三、證據：除援用第一審所提證據外，補提會員卡換領收據一份為證。
乙、被上訴人方面：
一、聲明：上訴駁回。
二、陳述：除與原判決記載相同者，茲引用之外，補稱：被上訴人在原審提出之借據
    、委託書，該簽名、蓋章係由被上訴人之職員張伯淮負責對保審核，此經訴外人
    張伯淮到庭證述屬實。是上訴人辯稱並未在借據、委託書上簽名、蓋章，自不足
    取。
三、證據：除援用第一審所提證據外，補提借據、催收款項備查卡各一份為證。
    理  由
一、被上訴人於原審起訴主張：上訴人於七十八年四月十四日，與被上訴人簽訂借據
    一份，向被上訴人借用一百二十萬元，約定利息按年息百分之八，嗣後被上訴人
    之基本放款利率調整時，改按基本放款利率加碼年息百分之零點五計算，清償期
    為九十三年七月二十六日；且約定分期攤還本金、利息，若一期未繳，視為全部
    到期；另約定逾期清償在六個月以內者，按上開利率百分之十，超過六個月者，
    按上開利率百分之二十計付違約金。詎上訴人自八十二年三月二十六日起，即未
    依約清償，依前述約定，借款視為全部到期，上訴人尚積欠肆拾肆萬柒仟柒佰伍
    拾伍元，及自八十四年四月七日起至清償日止，按年息百分之十點七八計算之利
    息，並按上開利率百分之二十計算之違約金。爰依消費借貸之法律關係，請求上
    訴人給付上開本金、利息、違約金等語。
二、上訴人則以：上訴人經介紹加入新店花園高爾夫俱樂部，該俱樂部規定入會須繳
    入會費拾萬元，上訴人入會時已繳清，入會後僅須按月繳交月費，該俱樂部告
    知上訴人月費收取採銀行代收方式繳交，上訴人均按時繳交。而該俱樂部實際上
    仍處於整地階段，但上訴人仍按月繳交月費，不料該俱樂部竟未興建完成，負責
    人一走了之，上訴人損失相當慘重，被上訴人逕向本院起訴請求上訴人返還上開
    借款，並於原審提出上訴人從未見過之借據、委託書，但上開文書上有關上訴人
    之印文、簽名皆屬偽造，上訴人從未與被上訴人有任何借款情事，更未由被上訴
    人受領任何借款，故系爭消費借貸契約從未成立，被上訴人請求上訴人返還借款
    ，為無理由云云，資為抗辯。
三、兩造不爭執之事實：
    被上訴人主張以上訴人之名義，於七十八年四月十四日，向被上訴人借用壹佰貳
    拾萬元，約定利息、清償期、違約金均如所述，且該借款尚積欠肆拾肆萬柒仟柒
    佰伍拾伍元，及自八十四年四月七日起至清償日止，按年息百分之十點七八計算
    之利息，並按上開利率百分之二十計算之違約金之事實，業據其提出借據、催收
    款項備查卡各一份為證，亦為被上訴人所不爭執，堪信為真實。
四、兩造爭執之爭點：
    至被上訴人另主張上訴人為前開借款之借款人，應依消費借貸之法律關係，負擔
    清償責任之部分；則為上訴人所否認，並以前揭情詞抗辯之。是本件兩造爭執之
    爭點，即在於：兩造間就前開借款是否有消費借貸關係存在？
五、關於本件之爭點，分述如下：
（一）按判斷字跡之真偽，非以囑託鑑定為絕對必要之方法，法院就文書之真偽，認
      為自行核對印跡已足判斷時，得不命行鑑定。經查，經本院比對上訴人當庭書
      寫有關「丙○○」之簽名，與被上訴人提出本件借款之借據、委託書上，有關
      「丙○○」之簽名，依肉眼觀看，二者簽名字跡之運筆走勢，數筆氣勢等各方
      面，均屬相同，此有本院九十三年五月六日之準備程序筆錄在卷足憑。堪認上
      開借據、委託書上有關上訴人之簽名，應係上訴人本人所簽名。則上訴人抗辯
      上開借據、委託書上，有關借款人之簽名，並非上訴人所為，自不足取。另依
      被上訴人銀行實際負責本件借款對保之職員，即證人張伯淮到庭證稱：伊負責
      本件借款之對保，伊於借款當時確實有核對上訴人之國民
      借據等資料上簽名、蓋章等語。堪認被上訴人於本件借款當時，確實曾進行對
      保程序，查驗借款人之身分。故被上訴人主張上訴人與其簽訂借據，同時出具
      委託書，向上訴人借貸本件借款，即屬可取。
（二）另依前開委託書約定，上訴人所借貸之壹佰貳拾萬元，上訴人同意轉入訴外人
      新店育樂事業開發股份有限公司（下稱新店育樂公司），開設於被上訴人銀行
      第一五六二○七號帳戶，此有該委託書在卷可稽。且上開借款已於七十八年四
      月十四日，匯入訴外人新店育樂公司之上開帳戶內，此亦為上訴人所不爭執。
      則上訴人辯稱並未收受本件借款，該消費借貸關係並未成立云云，自不足取。
      至上訴人復抗辯訴外人新店育樂公司開設之新店花園高爾夫俱樂部，竟未興建
      完成，負責人一走了之，使上訴人損失相當慘重云云。惟此乃上訴人與訴外人
      新店育樂公司，有關高爾夫球會員資格等糾紛，與兩造間之消費借貸關係，並
      無關聯。故上訴人執此抗辯，亦不足取。
六、綜前論述，兩造間就前開借款確實有消費借貸關係存在。從而，被上訴人依消費
    借貸之法律關係，請求上訴人給付肆拾肆萬柒仟柒佰伍拾伍元，及自八十四年四
    月七日起至清償日止，按年息百分之十點七八計算之利息，並按上開利率百分之
    二十計算之違約金，為有理由，應予准許。則原審判決命上訴人如數給付，自無
    違誤。上訴意旨指摘原判決不當，求予廢棄改判，為無理由，應予駁回其上訴。
七、據上論結，本件上訴為無理由，依民事訴訟法第四百三十六條之一第三項、第四
    百四十九條第一項、第七十八條，判決如主文。
中　　　華　　　民　　　國　　九十三　　年　　　六　　　月　　二十四　　日
                                 民事第六庭審判長法官 林惠瑜
                                                 法官 郭美杏
                                                 法官 姜悌文
正本係照原本作成
本判決不得上訴
中　　　華　　　民　　　國　　九十三　　年　　　六　　　月　　二十四　　日
                                               書記官 陳鳳瀴
